【裁判字號】    89,訴,252
【裁判日期】    900220
【裁判案由】    分割共有物
【裁判全文】
臺灣雲林地方法院民事判決  八十九度訴字第二五二號
    原      告    子○○
    被      告    己○○
                  乙○○
    兼右二人共
    同訴訟代理人  壬○○  住雲.
    被      告    丙○○  住雲.
                  辛○○  住雲.
                  丑○○  住同.
                  癸○○即廖.
    兼右三人共同
    訴訟代理人    丁○○  住同.
    被      告    庚○○  住雲.
    被      告    戊○○  住同.
    被      告    甲○    住雲.
右當事人間請求分割共有物事件，本院判決如左：
    主    文
被告應協同原告就坐落雲林縣西螺鎮○○段四四四地號土地、地目建、面積０．二一
三九公頃辦理面積更正登記為０．二０四０公頃。
兩造共有前項土地按附圖所示方法分割，即：
編號Ａ面積０．０一二七五公頃分歸被告甲○取得。
編號Ｂ面積０．０三六七二公頃分歸原告子○○取得。
編號Ｃ面積０．０三九七八公頃分歸被告壬○○、乙○○、己○○共同取得，並按原
應有部分比例保持共有。
編號Ｄ面積０．０一八二公頃分歸被告丁○○、丑○○、癸○○共同取得，並按原應
有部分比例保持共有。
編號Ｅ面積０．０一七０公頃分歸被告庚○○取得。
編號Ｆ面積０．０一七０公頃分歸被告戊○○取得。
編號Ｇ面積０．０四九八公頃分歸被告丙○○取得。
編號Ｈ面積０．０一二七五公頃分歸被告辛○○取得。
被告丁○○、丑○○、癸○○應補償被告丙○○新台幣肆萬參仟貳佰元。
訴訟費用由兩造依原應有部分比例負擔。
    事    實
甲、原告方面：
  一、聲明：除補償金額外，餘如主文所示。
  二、陳述：
  （一）坐落雲林縣西螺鎮○○段四四四地號，建，面積０‧二０四０公頃土地為兩
        造所共有。原告應有部份為一百分之八，被告壬○○、乙○○、辛○○各十
        六分之一，己○○一百分之七、甲○四十八分之三，丁○○、癸○○、丑○○各三十六分之一，丙○○四分之一，庚○○、戊○○各十二分之一，有土
        地謄本為據。兩造間就共有土地不能協議分割，又無因物之使用目的不能分
        割，或約定不能分割之情形。茲為管理方便起見而訴請依使用現況分割，請
        准賜判如訴之聲明所示之方案予以分割。
  （二）對複丈結果圖甲案之分割方法無意見。
  三、證據：提出地籍圖謄本、土地登記謄本各一份為證。
乙、被告壬○○、乙○○、己○○方面：
  一、聲明：同意分割。
  二、陳述略稱：希望依現況分割，倉庫拆掉沒關係，壬○○、乙○○、己○○三
      人願保持共有，對複丈結果圖甲案之分割方式無意見。
丙、被告甲○方面：
  一、聲明：同意分割。
  二、陳述略稱：，希望依現況分割，如有占用他人土地，願意以其他空地歸還。
丁、被告丙○○方面：
  一、聲明：同意原告所提之分割方案。
  二、陳述略稱：對複丈結果圖無意見，同意以土地公告現值每平方公尺三千六百
      元補償。
戊、被告丁○○、癸○○、丑○○、辛○○方面：
  一、聲明：駁回原告之訴。
  二、陳述略稱：丁○○、癸○○、丑○○三人願保持共有，希望依現況分割，同意
      複丈結果圖甲案中Ｄ部分由丁○○、癸○○、丑○○三人共同保持共有，丁○○部分同意以土地公告現值每平方公尺三千六百元補償丙○○。但因癸○○、
      丑○○未到庭，不知是否願意以此價格補償，訴訟代理人丁○○不敢擅為主張
      而辛○○部分同意依複丈結果圖甲案Ｈ部分歸其所有。
己、被告庚○○方面：被告庚○○未於最後言詞辯論期日到場，惟據其前之陳述稱：
    一、聲明：同意分割。
    二、陳述略稱：對複丈結果圖無意見。
壬、被告戊○○未於言詞辯論期日到場，亦未提出任何書狀陳述。
癸、本院依職權會同兩造履勘現場並請雲林縣西螺地政事務所會同勘測。
    理    由
一、本件被告庚○○、戊○○未於最後言詞辯論期日到場，核無民事訴訟法第三百八
    十六條各款所列情形，爰依原告聲請，由其一造辯論而為判決。
二、本件原告主張系爭地為兩造所共有，原告應有部份為一百分之八，被告壬○○、
    乙○○、辛○○各十六分之一，己○○一百分之七、甲○四十八分之三，丁○○
    、癸○○、丑○○各三十六分之一，丙○○四分之一，庚○○、戊○○各十二分
    之一，共有人間並無不分割之特約，亦無因物之使用目的不能分割之情形，惟無
    法達成協議分割之共識等情，業據其提出土地登記簿謄本、地籍圖各一件為證，
    並經本院現場履勘明確，製有勘驗筆錄在卷可稽，復為被告所不爭執，堪信原告
    之主張屬實。
三、按各共有人得隨時請求分割共有物，但物之使用目的不能分割或契約訂有不分割
    之期限者，不在此限。又共有物之分割，依共有人協議之方法行之，分割方法不
    能協議決定者，法院得因任何共有人之聲請，命為左列之分配：一、以原物分配
    於各共有人。二、變賣共有物，以價金分配於各共有人，民法第八百二十三條第
    一項、第八百二十四條第一項、第二項分別定有明文。系爭土地既無不得分割之
    情形，共有人間亦無不分割之特約，又無法達成協議分割之共識，則原告依上開
    規定請求裁判分割，為有理由，應予准許。
四、本院審酌依原告主張之分割方案，不僅分割後兩造取得之土地均可臨道路方便出
    入，且可保持兩造土地使用現況，而被告除庚○○、戊○○外，餘均同意按如附
    圖所示之方案分割，而被告庚○○、戊○○雖未到庭表示意見，惟依附圖所示方
    案，係依現況圖為分割，其所有之房屋均在其所分得之土地上，對其等亦無不利
    ，其復無提出其他分割方案以供參酌，本院認依原告主張之分割方案即附圖所示
    方案分割對兩造甚屬公平、合理，爰判決分割如主文第二項所示。又本件土地分
    割後，被告丑○○、丁○○、癸○○分得面積增加０‧００一二公頃，丙○○分
    得面積減少０‧００一二公頃，被告丙○○、丁○○均同意以雲林縣西螺地政事
    務所八十八年七月之公告現值計算，本院審酌上開土地係屬乙種建築用地，四周
    均臨道路，交通即為方便，被告丙○○、丁○○亦同意以上開公告現值計算，被
    告丑○○、癸○○復未提出任何意見等情，認依上開公告現值計算尚屬合理，依
    此計算，被告丑○○、丁○○、癸○○增加面積０．００一二公頃即十二平方公
    尺部分價值共新台幣四萬三千二百元，應予補償被告丙○○，爰判決如主文第三
    項所示。
五、本件係因分割共有物而涉訟，被告之行為可認係按當時之訴訟程度為申張或防禦
    權利所必要，故由勝訴之原告負擔一部分訴訟費，併此敘明。
據上論結，本件原告之訴為有理由，依民事訴訟法第第三百八十五條第一項前段、第
七十八條、第八十一條二款，判決如主文。
中      華      民      國    九十      年      二      月     二十     日
                                   台灣雲林地方法院民事庭第一庭
~B法    官  黃瑞井
右為正本係照原本作成
如對本判決上訴，須於判決送達後廿日內向本院提出上訴狀
中      華      民      國    九十      年      二      月     二十     日
~B法院書記官  吳丕顯


司法院資訊處製作；財團法人民間司法改革基金會備份。
